【裁判字號】    97,上易,356
【裁判日期】    970417
【裁判案由】    加重竊盜
【裁判全文】
臺灣高等法院臺中分院刑事判決         97年度上易字第356號
上  訴  人
即  被  告  甲○○
上列上訴人因加重竊盜案件，不服臺灣臺中地方法院96年度易字
第5706號中華民國96年12月14日第一審判決（起訴案號：臺灣臺
中地方法院檢察署96年度偵字第17541號)，提起上訴，本院判決
如下：
    主  文
原判決關於甲○○部分撤銷。
甲○○共同攜帶兇器竊盜，累犯，處有期徒刑壹年，減為有期徒
刑陸月，如易科罰金，以銀元參佰元即新臺幣玖佰元折算壹日。
扣案之剪刀壹支沒收。
    犯罪事實
一、甲○○曾於民國（下同）91年間，因妨害自由案件，經本院
    以92年度上訴字第308號判處有期徒刑八月確定，於93年5月
    21日縮刑期滿執行完畢。詎其猶不知悔改，於95年5月間某
    日白天，夥同與其有犯意聯絡之林志威（業經原審判處有期
    徒刑一年六月，減為有期徒刑九月在案），至位於臺中縣豐
    原市○○路○段1200巷3號之「青果合作社臺中分社」，由
    林志威攜帶其所有客觀上足以對人之生命、身體造成危害可
    供兇器使用之剪刀一支，二人由圍籬空隙進入「青果合作社
    臺中分社」內後（侵入建築物部分未據告訴），分由林志威
    以剪刀剪斷電纜線後，再由其二人一起將之搬至機車上，共
    同竊取丙○○所有之電纜線計五十公斤。得手後，將該電纜
    線變賣，換得現金平分花用。嗣經警方循線查獲上情，警察
    並在林志威住所，於渠所有之車牌號碼ＩＳＴ－733號機車
    置物箱內扣得上開犯罪工具剪刀一支。
二、案經臺中縣警察局東勢分局報請臺灣臺中地方法院檢察署檢
    察官偵查起訴。
    理    由
壹、證據能力：
    按被告以外之人（包括證人、鑑定人、告訴人、被害人及共
    同被告等）於審判外之陳述雖不符刑事訴訟法第159條之1至
    之4等4條之規定，而經當事人於審判程序同意作為證據，法
    院審酌該言詞陳述或書面陳述作成時之情況，認為適當者，
    亦得為證據，刑事訴訟法第159條之5第1項定有明文。立法
    意旨在於傳聞證據未經當事人之反對詰問予以核實，原則上
    先予排除。惟若當事人已放棄反對詰問權，於審判程序中表
    明同意該等傳聞證據可作為證據，基於尊重當事人對傳聞證
    據之處分權，及證據資料愈豐富，愈有助於真實發見之理念
    ，且強化言詞辯論主義，使訴訟程序得以順暢進行，上開傳
    聞證據亦均具有證據能力。查本件被告甲○○、檢察官均同
    意被害人即證人丙○○於警詢之證述，本院審酌上開證人丙
    ○○警詢筆錄作成時之情況，認為適當，爰依刑事訴訟法第
    159條之5第1項之規定，認為傳聞法則之例外，有證據能力
    。次按，被告以外之人於偵查中向檢察官所為之陳述，除顯
    有不可信之情況者外，得為證據，刑事訴訟法第159條之1第
    2項定有明文。蓋因檢察官與法官同為司法官署，且檢察官
    代表國家偵查犯罪，依法有訊問被告、證人及鑑定人之權力
    ，且須對被告有利、不利之情形均應注意，況徵諸實務運作
    ，檢察官實施刑事偵查程序，亦能恪遵法定程序之要求，不
    致有違法取證情事且可信度極高，是被告以外之人前於偵查
    中已具結而為證述，除反對該項供述得具有證據能力之一方
    ，已釋明「顯有不可信之情況」之理由外，不宜遽指該證人
    於偵查中之陳述不具證據能力，方符前揭法條之立法意旨。
    是下列證人林志威於檢察官偵查中經具結所為之陳述，並有
    證人結文一紙在卷，且其未曾提及檢察官在偵查時，有任何
    不法取供之情形，是客觀上並無顯不可信之情況，故其於偵
    查中之證言亦具有證據能力。
貳、認定犯罪事實所憑之證據及論罪科刑：
一、上揭事實，已據被告甲○○於本院審理時坦白承認（見本院
    97年4月3日審理筆錄，本院卷第31頁至第32頁）。且其所竊
    取之物核與證人丙○○於警詢之證述相符（見警卷第6頁至
    第7頁）；其犯案過程核與證人林志威於偵查中以證人身分
    具結後證稱：「有跟甲○○一起去竊取電纜線，我跟甲○○
    走圍籬空隙進去，進去後，我拿剪刀剪電纜線，剪斷電纜線
    後，我跟甲○○一起搬走電纜線，我跟甲○○騎機車載走電
    纜線。」、「我竊取的電纜線賣到台中縣豐原市的資源回收
    場，跟甲○○一起拿去賣．．．賣的錢2人平分．．」等語
    相符（見偵查卷第28頁至第30頁），此外，並有照片10幀附
    卷，及剪刀1支扣案可資佐證。被告自白核與事實相符，應
    堪採信。本件事證明確，被告甲○○犯行，堪以認定。
二、查被告行為後，刑法業於94年2月2日修正公佈，95年7月1日
    起施行，其中與本件有關部分之第2條、第28條、第41條、
    第47條均業已修正。按「行為後法律有變更者，適用行為時
    之法律，但行為後之法律有利於行為人者，適用最有利於行
    為人之法律」，修正後刑法第2條第1項定有明文。此條規定
    係規範行為後法律變更所生新舊法律比較適用之準據法，本
    身尚無新舊法比較之問題，於新法施行後，應一律適用新法
    第二條第一項之規定，為「從舊從輕」之比較，先予敘明。
    再按本次法律變更，比較時應就罪刑有關之共犯、未遂犯、
    想像競合犯、牽連犯、連續犯、結合犯，以及累犯加重、自
    首減輕暨其他法定加減原因（如身份加減）與加減例等一切
    情形，綜其全部罪刑之結果而為比較（最高法院95年5月23
    日95年度第8次刑庭會議決議參照）。茲就本件新舊法比較
    結果說明如下：
  (一)被告行為後，刑法第28條共犯之規定，於94年1月7日修正、
    95年7月日施行前之規定為：「二人以上共同實施犯罪之行
    為者，皆為正犯」，修正施行後之規定則為：「二人以上共
    同實行犯罪之行為者，皆為正犯」，揆諸本條之修正理由係
    為釐清陰謀共同正犯、預備共同正犯、共謀共同正犯是否合
    乎本條規定之正犯要件，而明確剔除完全未參與犯罪相關行
    為之「實行」的「陰謀共同正犯」及「預備共同正犯」。而
    本案被告與林志威2人，有犯意之聯絡與行為之分擔，無論
    依修正「前」「後」刑法之規定均應構成共同正犯，是本件
    適用修正施行前之刑法第28條規定論擬，並無不利於被告之
    情形。
  (二)刑法第41條第1項前段於修正公布實行前，原規定「犯最重
    本刑為5年以下有期徒刑以下之刑之罪，而受6個月以下有期
    徒刑或拘役之宣告，因身體、教育、職業、家庭之關係或其
    他正當事由，執行顯有困難者，得以銀元300元（即新台幣
    900元）折算1日，易科罰金」，而修正公布施行之刑法第41
    條第1項前段則規定：「犯最重本刑為5年以下有期徒刑以下
    之刑之罪，而受6個月以下有期徒刑或拘役之宣告，得以新
    台幣1000元、2000元、3000元折算1日，易科罰金」，比較
    新舊法規定，以修正公布施行前之易科罰金折算標準較有利
    於行為人。
  (三)刑法第47條關於累犯之規定，由「受有期徒刑之執行完畢，
    或受無期徒刑或有期徒刑一部之執行而赦免後，5年以內再
    犯有期徒刑以上之罪者，為累犯，加重本刑至2分之1」，修
    正為「受徒刑之執行完畢，或一部之執行而赦免後，5年以
    內故意再犯有期徒刑以上之罪者，為累犯，加重本刑至2分
    之1」，依被告之前科紀錄，無論依修正前刑法第47條，或
    修正後刑法47條第1項之規定均構成累犯，對被告而言並無
    所謂「有利或不利」之情形，自無比較新舊法之問題，應逕
    依修正前之刑法第47條，論以累犯。
三、按扣案剪刀係鐵製器械，前端呈尖狀，至為銳利（見警卷第
    16頁照片），既足以剪斷金屬電纜線，依通常社會觀念，持
    之以行兇，足以造成人身傷害，自屬兇器之一種。核被告甲
    ○○所為，係犯刑法第321條第1項第3款之攜帶兇器竊盜罪
    。被告甲○○與林志威就上開犯罪事實之犯行，有犯意聯絡
    及行為分擔，均為共同正犯。又被告甲○○曾因妨害自由案
    件，經本院判處有期徒刑八月確定，於93年5月21日縮刑期
    滿執行完畢等情，有臺灣高等法院被告前案紀錄表1份在卷
    可按，其受有期徒刑之執行完畢後，五年之內再故意犯有期
    徒刑以上刑之本罪，為累犯，應依法加重其刑。
四、原審法院以被告甲○○犯上揭竊盜罪，事證明確，予以論罪
    科刑，故非無見，惟原審未於事實欄內認定本件竊盜時間究
    係白天或夜間，僅載係五月間某日，惟若係夜間又係有人之
    建築物將使法令之適用（即有尚有刑法第321條第1項第1款
    之問題）所有不同，而有違背法令之虞，已有未洽；又被告
    甲○○與林志威於共同實行本件竊盜犯行時，係擔任共同搬
    運贓物及分贓之角色，情節較共同被告林志威輕，而共同被
    告林志威所犯之竊盜案件共有3件，情節與本件大皆相類，
    原審予以量處有期徒刑1年6月，然本件被告甲○○係犯1件
    ，而處以有期徒刑1年2月，在量刑上有所失衡，再參以被告
    甲○○復於本院審理時坦承上揭犯行，態度尚佳，被告上訴
    理由稱原審判決太重等語，為有理由，原審判處被告甲○○
    有期徒刑1年2月之刑度稍嫌過重，自應由本院予以撤銷改判
    。爰審酌被告之素行（見前案紀錄表），犯罪之目的、動機
    、手段、行竊之物品價值、犯罪所得，攜帶兇器行竊，對於
    人身安全危害甚鉅，犯後坦承犯行，態度尚可等一切情狀，
    量處如主文所示之刑。又被告甲○○犯罪時間在96年4月24
    日以前，合於中華民國96年罪犯減刑條例第2條第1項第3款
    所定減刑條件，應依法減輕其宣告刑二分之一，並就減得之
    刑，依修正前刑法第41條條第1項前段之規定，諭知易科罰
    金之折算標準。扣案剪刀一支，為共同被告林志威所有供犯
    罪所用，業據其自承在卷，應依刑法第38條第1項第2款之規
    定，宣告沒收。
據上論結，應依刑事訴訟法第369條第1項前段、第364條、第299
條第1項前段、刑法第2條第1項、修正前刑法第28條、第321 條
第1項第3款、修正前刑法第47條第1項、第38條第1項第2款，修
正前刑法第41條第1項前段，中華民國96年罪犯減刑條例第2條第
1項第3款、第3條第1項第15款、第7條、第9條，判決如主文。
本案經檢察官乙○○到庭執行職務。
中    華    民    國    97    年    4     月  17      日
            刑事第八庭  審判長法  官  羅  得  村
                              法  官  張  靜  琪
                              法  官  吳  進  發
上列正本證明與原本無異。
不得上訴。
                              書記官  柯  孟  伶
中    華    民    國    97    年    4     月  17      日
附錄條文:
刑法第三百二十一條
犯竊盜罪而有左列情形之一者，處 6 月以上、 5 年以下有期徒
刑：
一  於夜間侵入住宅或有人居住之建築物、船艦或隱匿其內而犯
之者。
二  毀越門扇、牆垣或其他安全設備而犯之者。
三  攜帶兇器而犯之者。
四  結夥三人以上而犯之者。
五  乘火災、水災或其他災害之際而犯之者。
六  在車站或埠頭而犯之者。
前項之未遂犯罰之。


司法院資訊處製作；財團法人民間司法改革基金會備份。
